臺灣雲林地方法院刑事判決
111年度訴字第353號
公  訴  人  臺灣雲林地方檢察署檢察官
被      告  朱宏揚



上列被告因違反廢棄物清理法案件，經檢察官提起公訴（110年
度偵字第6223號），被告於準備程序中對被訴事實為有罪之陳述
，經本院合議庭裁定由受命法官獨任進行簡式審判程序，判決如
下：
    主  文
朱宏揚共同犯廢棄物清理法第四十六條第四款之非法清理廢棄物
罪，處有期徒刑壹年貳月。未扣案之犯罪所得新臺幣拾萬元，沒
收之，於全部或一部不能沒收或不宜執行沒收時，追徵其價額。
    事  實
一、朱宏揚與某不詳之成年人均明知從事廢棄物清除、處理業務
    者，應向直轄市、縣（市）主管機關或中央主管機關委託之
    機關申請核發公民營廢棄物清除、處理機構許可文件後，始
    得受託從事清除廢棄物之業務，且明知其等未依上開規定領
    有廢棄物清除、處理許可文件，竟仍共同基於非法清理廢棄
    物之犯意聯絡，於民國110年6月1日至同年月7日間，由朱宏
    揚自不詳處所取得夾雜廢棄塑膠管、廢木材、瀝青塊、廢鋼
    筋及水泥塊等營建廢棄物（一般事業廢棄物），再推由某不
    詳之成年人駕車載運上開營建廢棄物前往曾煥佾所有位於雲
    林縣○○鄉○○○段000000000000地號土地上堆置（下合稱本案
    土地，曾煥佾所涉非法提供土地堆置廢棄物部分，由檢察官
    另為緩起訴處分）。過程中，朱宏揚在本案土地現場指揮、
    監督廢棄物之堆置，並指揮車輛、挖土機作業，且因此向曾
    煥佾收取新臺幣（下同）10萬元之費用（未扣案）。嗣因民
    眾檢舉，警會同雲林縣環境保護局人員到場稽查，而查獲上
    情。
二、案經臺灣雲林地方檢察署檢察官偵查起訴。
    理  由
壹、程序方面：
    被告朱宏揚本案所犯並非死刑、無期徒刑、最輕本刑為3年
    以上有期徒刑之罪或高等法院管轄第一審案件，其於準備程
    序進行中，先就被訴事實為有罪之陳述，經告知其簡式審判
    程序之旨，並聽取檢察官及被告之意見後，本院依刑事訴訟
    法第273條之1第1項之規定，裁定由受命法官獨任以簡式審
    判程序進行本案之審理，是本案之證據調查，依刑事訴訟法
    第273條之2規定，不受同法第159條第1項、第161條之2、第
    161條之3、第163條之1及第164條至第170條規定之限制。
貳、實體方面：
一、認定事實所憑之證據及理由：
  ㈠上揭事實，業據被告於本院審理時坦承不諱（本院卷第51頁
    ），核與證人曾煥佾之證述情節相符（偵卷第16頁至第19頁
    、第93頁至第95頁），並有110年7月16日稽查時所拍攝之現
    場照片（偵卷第29頁至第38頁、第105頁至第106頁）、雲林
    縣環境保護局110年7月16日稽查工作紀錄（偵卷第21頁至第
    22頁）、標題為「低窪地回填工程承攬契約書」之文件（偵
    卷第23頁）、本案土地之土地建物查詢資料（偵卷第84頁至
    第91頁、第100頁至第104頁）、雲林縣○○鄉○○○段000000000
    00地號非法棄置廠址廢棄物清運計畫（偵卷第126頁至第150
    頁）、雲林縣環境保護局110年10月25日雲環衛字第1101033
    598號函（偵卷第99頁）在卷可稽。上開證據，足以擔保被
    告之任意性自白與事實相符，堪以採信。
  ㈡綜上所述，本案事證明確，被告犯行堪以認定，應依法論科
    。
二、論罪科刑：
  ㈠按廢棄物清理法所稱之廢棄物，分為下列二種：一、一般廢
    棄物：指事業廢棄物以外之廢棄物；二、事業廢棄物：指事
    業活動產生非屬其員工生活產生之廢棄物，包括有害事業廢
    棄物及一般事業廢棄物：㈠有害事業廢棄物：由事業所產生
    具有毒性、危險性，其濃度或數量足以影響人體健康或污染
    環境之廢棄物。㈡一般事業廢棄物：由事業所產生有害事業
    廢棄物以外之廢棄物。從事廢棄物清除、處理業務者，應向
    直轄市、縣（市）主管機關或中央主管機關委託之機關申請
    核發公民營廢棄物清除處理機構許可文件後，始得受託清除
    、處理廢棄物業務。未依第41條第1項規定領有廢棄物清除
    、處理許可文件，不得從事廢棄物貯存、清除、處理，廢棄
    物清理法第2條第2項、第41條第1項前段、第46條第4款前段
    分別定有明文。準此，廢棄物清理法第46條第4款所規定之
    犯罪構成要件行為，計有貯存、清除及處理三者，且該條款
    對於未領有廢棄物清除、處理許可文件，或未依該文件內容
    而為廢棄物之貯存、清除或處理行為，均統稱為「非法清理
    廢棄物罪」（最高法院110年度台上字第5624號判決意旨參
    照）。而依行政院環境保護署發布之「事業廢棄物貯存清除
    處理方法及設施標準」第2條第1款至第4款規定，所謂「貯
    存」，係指事業廢棄物於清除、處理前，放置於特定地點或
    貯存容器、設施內之行為；所謂「清除」，係指事業廢棄物
    之收集、運輸行為；所謂「處理」，則包含：⑴中間處理：
    指事業廢棄物在最終處置或再利用前，以物理、化學、生物
    、熱處理或其他處理方法，改變其物理、化學、生物特性或
    成分，達成分離、減積、去毒、固化或穩定之行為。⑵最終
    處置：指衛生掩埋、封閉掩埋、安定掩埋或海洋棄置事業廢
    棄物之行為。⑶再利用：指事業產生之事業廢棄物自行、販
    賣、轉讓或委託做為原料、材料、燃料、填土或其他經中央
    目的事業主管機關認定之用途行為，並應符合其規定者。又
    廢棄物清理法第46條第4款之未領有許可文件清理廢棄物罪
    ，其犯罪主體，不以廢棄物清理業者為限，只要未依第41條
    第1項規定領有廢棄物清除、處理許可文件，而從事貯存、
    清除、處理廢棄物，即為該當（最高法院110年度台上字第2
    198號判決意旨參照）。經查：⒈被告在本案土地上堆置之物
    品，係夾雜廢棄塑膠管、廢木材、瀝青塊、廢鋼筋及水泥塊
    等物，有110年7月16日稽查時所拍攝之現場照片（偵卷第29
    頁至第38頁、第105頁至第106頁）、雲林縣環境保護局110
    年7月16日稽查工作紀錄（偵卷第21頁至第22頁）在卷可參
    ，揆諸前揭說明，該堆置之物品性質上應屬一般事業廢棄物
    。⒉被告未領有廢棄物清除、處理文件，卻自不詳處所取得
    上開一般事業廢棄物，並推由不詳之成年人駕車載運至本案
    土地上堆置，其與不詳之人將廢棄物自產生源運輸而出，至
    本案土地堆置，其運輸、堆置行為，分別該當廢棄物清理法
    所定之「清除」、「處理」行為甚明。是核被告所為，係犯
    廢棄物清理法第46條第4款前段之非法清理廢棄物罪。
  ㈡被告與不詳之成年人就上開清除、處理行為，係推由不詳之
    人駕車，被告取得廢棄物及至本案土地上監督廢棄物堆置、
    指揮車輛及挖土機作業，被告與不詳之成年人具有相互利用
    其他成員之部分行為以遂行犯罪目的之共同犯意，並實際分
    擔對於整體非法清理廢棄物犯罪計畫不可或缺之構成要件行
    為，自應共同負責。是被告就上開犯行與不詳之成年人有犯
    意聯絡及行為分擔，為共同正犯。
  ㈢爰以行為人之責任為基礎，審酌被告明知未領有廢棄物清除
    、處理許可文件，不得為非法清理廢棄物之行為，竟仍貪圖
    不法利益，從事一般事業廢棄物之非法清理，無視其所為將
    對土地之環境、生態、保育造成重大危害，並妨害環境保護
    主管機關對於廢棄物之監督管理，所為實不可取。又被告於
    本案前因犯非法清理廢棄物罪經檢察官於110年5月13日提起
    公訴，有台灣高等法院被告前案紀錄表在卷可查，被告對該
    法當有一定認識，經歷前次偵查程序後，被告應該確實守法
    ，遠離非法清理廢棄物之行為，然而，被告仍然為本案非法
    清理廢棄物罪，行為實在不該，本不能從輕量刑。然慮及被
    告非法清理之廢棄物業經本案土地地主曾煥佾清理完畢，有
    雲林縣環境保護局111年1月27日雲環衛字第1111000431號函
    （偵卷第117頁至第117-2頁）、本案土地非法棄置廠址廢棄
    物清運計畫（偵卷第126頁至第150頁）及本院公務電話紀錄
    在卷可考，被告之犯罪所生損害未臻十分嚴鉅，且被告犯後
    已坦承犯行，略見悔意。並考量被告於審判中自陳未婚、無
    子女、國中畢業之教育程度等一切情狀（本院卷第54頁），
    量處如主文所示之刑。
三、沒收部分：
    按犯罪所得，屬於犯罪行為人者，沒收之；前二項之沒收，
    於全部或一部不能沒收或不宜執行沒收時，追徵其價額，刑
    法第38條之1 第1 項前段、第3 項定有明文。被告因非法清
    理廢棄物所獲之犯罪所得為10萬元，業據被告自陳明確，並
    與曾煥佾所證相符（偵卷第93頁反面、第201頁），並未扣
    案，應依刑法第38條之1第1 項前段、第3 項規定宣告沒收
    之，且於全部或一部不能沒收或不宜執行沒收時，追徵其價
    額。
據上論斷，應依刑事訴訟法第273條之1第1項、第299條第1項前
段（依刑事判決精簡原則，僅記載程序法條），判決如主文。
本案經檢察官周至恒提起公訴，檢察官魏偕峯到庭執行職務。
中　　華　　民　　國　　111 　年　　8 　　月　　2 　　日
                  刑事第六庭  法  官  簡廷恩
以上正本證明與原本無異。
如不服本判決應於收受判決後 20 日內向本院提出上訴書狀，並
應敘述具體理由；其未敘述上訴理由者，應於上訴期間屆滿後20
 日內向本院補提理由書（均須按他造當事人之人數附繕本）。
「切勿逕送上級法院」。
                              書記官  許馨月
中　　華　　民　　國　　111 　年　　8 　　月　　3 　　日
附錄本案論罪科刑法條全文：
廢棄物清理法第46條：
有下列情形之一者，處1年以上5年以下有期徒刑，得併科新臺幣
1千5百萬元以下罰金：
一、任意棄置有害事業廢棄物。
二、事業負責人或相關人員未依本法規定之方式貯存、清除、處
    理或再利用廢棄物，致污染環境。
三、未經主管機關許可，提供土地回填、堆置廢棄物。
四、未依第41條第1項規定領有廢棄物清除、處理許可文件，從
    事廢棄物貯存、清除、處理，或未依廢棄物清除、處理許可
    文件內容貯存、清除、處理廢棄物。
五、執行機關之人員委託未取得許可文件之業者，清除、處理一
    般廢棄物者；或明知受託人非法清除、處理而仍委託。
六、公民營廢棄物處理機構負責人或相關人員、或執行機關之人
    員未處理廢棄物，開具虛偽證明。